臺灣高等法院刑事裁定
110年度毒抗字第1318號
抗  告  人  
即  被  告  李堅萌


上列抗告人即被告因毒品危害防制條例案件，不服臺灣桃園地方
法院中華民國110年8月18日裁定（110年度毒聲字第1400號），
提起抗告，本院裁定如下：
    主  文
抗告駁回。
    理  由
一、原裁定意旨略以：抗告人即被告甲○○（下稱被告）基於施用
    第一級及第二級毒品之犯意，於民國108年4月11日上午10時
    15分許，為警採集尿液起回溯26小時內某時，在不詳地點，
    以不詳方式，施用第一級毒品海洛因1次，及於108年4月9日
    下午1時許，在桃園市○○區○○路00巷00號1樓居處，以燃燒玻
    璃球吸食方式，施用第二級毒品甲基安非他命1次。嗣於108
    年4月11日上午7時55分許，為警在上開居所執行搜索時查獲
    ，並扣得其所有之吸食器1組、殘渣袋2個等情。㈠被告於偵
    查中對於施用第二級毒品甲基安非他命之犯行坦承不諱，有
    桃園市政府警察局八德分局被採尿人尿液暨毒品真實姓名與
    編號對照表(尿液編號：108偵-0451號)、台灣檢驗科技股份
    有限公司濫用藥物檢驗報告(尿液編號：108偵-0451號)各1
    份在卷可憑，足認被告自白與事實相符，被告確有於上揭時
    地施用第二級毒品甲基安非他命無訛。被告雖否認施用第一
    級毒品海洛因。惟查：⒈員警於108年4月11日上午10時15分
    許，徵得被告同意而採集其尿液送台灣檢驗科技股份有限公
    司以EIA酵素免疫分析法初步檢驗，再以GC/MS氣相層析質譜
    儀法確認檢驗結果，確呈嗎啡陽性反應等情，此有上開被採
    尿人尿液暨毒品真實姓名與編號對照表及濫用藥物檢驗報告
    各1份在卷可憑。⒉而尿液中是否含有毒品反應之檢驗方法，
    有免疫學分析法和層析法。尿液初步檢驗係採用免疫學分析
    法，由於該分析法對結構類似之成分，亦可能產生反應，故
    初步檢驗呈陽性反應者，需採用氣相層析質譜儀（GC/MS）
    分析法，以氣相層析質譜儀分析法進行確認者，均不致產生
    偽陽性反應，此經行政院衛生署管制藥品管理局(現改制為
    衛生福利部食品藥物管理署）以92年6月20日管檢字第09200
    04713號函述甚明。是被告之尿液送台灣檢驗科技股份有限
    公司，初步檢驗係採EIA(酵素免疫分析法)，確認檢驗係採G
    C/MS(氣相層析質譜儀分析法)，已採用最精密檢驗方法，在
    臨床上已足以排除偽陽性之反應，足認被告之尿液中確有嗎
    啡之陽性反應。次按海洛因於人體內可迅速代謝成6-乙醯嗎
    啡，然後轉變成嗎啡，依Cone及Welch發表於Journal of An
    alytical Toxicology(1991)之報告，分別施用單一劑量3mg
    及6mg之海洛因，可檢測到6-乙醯嗎啡（濃度高於或等於10n
    g/mL）之期間平均約2.4至4.2小時，最久者不超過8小時，
    即使施用更高劑量，在24小時或更短期間內，即無法檢出該
    成分，而可檢測到總嗎啡(濃度高於或等於300ng/mL)之期間
    則平均約可達17至26小時，有行政院衛生署管制藥品管理局
    92年2月13日管檢字第0920000964號函可查。揆諸前開說明
    ，被告尿液檢驗結果，確呈嗎啡陽性反應，顯見被告於上開
    採尿起回溯26小時內某時確曾施用第一級毒品海洛因無訛。
    ㈡又被告前因施用毒品案件，經原法院以102年度毒聲字第29
    1號裁定送觀察、勒戒後，於102年8月22日因無繼續施用毒
    品之傾向而執行完畢釋放出所。嗣被告雖又因施用毒品案件
    ，經法院判處罪刑確定，然迄本案為止，未曾再因施用毒品
    案件，經裁定觀察、勒戒，有本院被告前案紀錄表在卷可考
    ，揆諸前揭說明，被告之本案施用第一、二級毒品犯行，距
    離前次觀察、勒戒執行完畢既已逾3年，依毒品危害防制條
    例第20條第3項、第1項之規定，應入勒戒處所施以觀察、勒
    戒。㈢檢察官已敘明考量被告經傳喚到庭以確認其參與戒癮
    治療之資格及意願，惟無故未到，自無法辦理後續個案轉介
    及戒癮治療評估等事宜，亦難予以從事戒癮治療等裁量依據
    ，基於有限之低密度審查立場，檢察官基於上述狀況所為之
    決定，並無裁量有明顯重大瑕疵，原審原則上應尊重檢察官
    職權之行使。從而，檢察官聲請裁定被告送勒戒處所執行觀
    察、勒戒，核無不合，應予准許等語。
二、抗告意旨略以：被告自108年吸毒被抓後，為了自己痛定思
    痛，至今一直努力打零工維生，未再接觸毒品，現心中只有
    規劃自己且珍惜得來不易的人生。為了能過正常生活與顧及
    生計，遷移至新北市○○區○○路00巷00號1樓A室換一個環境，
    好重新開始，如而未收受法院公文報到書信，懇請法官見諒
    ，以後凡有法院公文必如期以至，懇請法官明鑑云云。
三、按毒品危害防制條例第20條第3項雖於109年1月15日修正公
    布，同年7月15日生效施行，其修法理由謂：施用毒品者具
    病患性犯人之特質，並參諸世界各國之醫療經驗及醫學界之
    共識，認如觀察勒戒或強制戒治執行完畢釋放後，3年後始
    再犯者，足見其有戒除毒癮之可能，宜再採以觀察勒戒方式
    戒除其身癮及以強制戒治方式戒除其心癮之措施等旨，爰修
    正第3項，將期限由原先之5年縮減為3年。又按，犯毒品危
    害防制條例第10條之罪者，檢察官應聲請法院裁定，或少年
    法院（地方法院少年法庭）應先裁定，令被告或少年入勒戒
    處所觀察、勒戒，其期間不得逾2月；依前項規定為觀察、
    勒戒或強制戒治執行完畢釋放後，3年後再犯第10條之罪者
    ，適用前2項之規定，新修正之毒品危害防制條例第20條第1
    項、第3項定有明文。上開所謂「3年後再犯」，只要本次再
    犯(不論修正施行前、後）距最近1次觀察、勒戒或強制戒治
    執行完畢釋放，已逾3年者，即該當之，不因其間有無犯第1
    0條之罪經起訴、判刑或執行而受影響，最高法院109年度台
    上字第3826號判決意旨參照。　　
四、經查：被告前因施用第二級毒品案件，經原法院以102年度
    毒聲字第291號裁定送觀察、勒戒後，認無繼續施用毒品之
    傾向，於102年8月22日執行完畢釋放出所，並由臺灣桃園地
    方檢察署檢察官以102年度毒偵字第963號、第2702號為不起
    訴處分確定，迄今未再執行觀察、勒戒或強制戒治處分，此
    有本院被告前案紀錄表存卷可考，是被告於108年4月11日上
    午10時15分許為警採集尿液起回溯26小時內某時、108年4 
    月9日下午1時許，分別施用第一級毒品、第二級毒品之犯行
    ，距離最近一次強制戒治執行完畢釋放後已逾3年，依前揭
    說明，檢察官審酌被告本案施用第一、二級毒品之犯罪情狀
    ，依其調查結果，向原法院聲請裁定觀察勒戒，即與修正後
    毒品危害防制條例第20條第3項、第1項之規定無違，其聲請
    觀察勒戒核屬檢察官裁量權之適法行使。
五、抗告意旨無非主張其因遷移新址而未收到檢察官開庭通知云
    云，然查：被告本件施用第一級、第二級毒品案件，前經檢
    察官提起公訴，並經原法院於審理中傳拘未到而發佈通緝，
    於通緝到案後因遷移而自行陳報新址新北市○○區○○路00巷00
    號1樓A室(見原審109年度審訴緝字第35號)，案經同法院以1
    09年度審訴緝字第35號諭知公訴不受理後，檢察官以110年
    度毒偵字第1265號案件偵辦，於110年4月13日、7月13日先
    後2次傳喚被告，送達地址均為新北市○○區○○路00巷00號(詳
    110年度毒偵字第1265號卷未編頁)，而上開地址即被告目前
    設籍地址(詳原審110年度毒偵字第1400號卷第19頁)，原審
    裁定被告應送觀察勒戒後，裁定正本係就新北市○○區○○路00
    巷00號及該號1樓A室均送達，且均經被告本人親收(見原審
    毒聲卷第29、31頁），可見上開二址被告均得以親收，顯見
    被告於檢察官前開2次傳喚時，均有收受傳票之可能，上開
    抗告意旨洵屬無據。綜上，原裁定認檢察官本件聲請，核無
    不合，爰依毒品危害防制條例第20條第1項、第3項及觀察勒
    戒處分執行條例第3條第1項規定，裁定被告應送勒戒處所觀
    察勒戒，經核其認事用法並無不合，被告以前開情詞，指摘
    原裁定不當，為無理由，應予駁回。
六、據上論斷，依刑事訴訟法第412條，裁定如主文。
中　　華　　民　　國　　110 　年　　9 　　月　　22　　日
                  刑事第十三庭  審判長法　官　洪于智
　                                    法　官　黃玉婷
　                                    法　官　黃惠敏
以上正本證明與原本無異。
不得再抗告。
                                      書記官　吳錫欽
中　　華　　民　　國　　110 　年　　9 　　月　　23　　日